【裁判字號】    94,訴,1096
【裁判日期】    950825
【裁判案由】    損害賠償等
【裁判全文】
臺灣高雄地方法院民事判決              94年度訴字第1096號
原      告
即反訴被告  丙○○
輔  佐  人  庚○○
訴訟代理人  李玲玲律師
            李美慧律師
            何俊墩律師
被      告
即反訴原告  戊○○
訴訟代理人  康裕成律師
            林夙慧律師
上  一  人
複  代理人  楊雪貞律師
反  訴被告  高雄市立聯合醫院
法定代理人  辛○○
訴訟代理人  黃金龍律師
當事人間損害賠償等事件，本院於民國95年8月4日言詞辯論終結
，判決如下：
  主  文
被告應將附件一所示「道歉啟事」內容以十三號字體刊登於蘋果
日報、自由時報、中國時報、聯合報、民眾日報及民生報之全國
版頭版壹天。
被告應給付原告新台幣壹佰伍拾萬元，及自民國九十四年五月二
十一日起至清償日止，按年息百分之五計算之利息。
原告其餘之訴駁回。
反訴原告之訴及假執行之聲請均駁回。
本訴訴訟費用由被告負擔四分之三，餘由原告負擔；反訴訴訟費
用由反訴原告負擔。
本判決第二項於原告以新台幣伍拾萬元為被告供擔保後，得假執
行；但被告如以新台幣壹佰伍拾萬元為原告預供擔保後，得免為
假執行。
原告其餘假執行之聲請駁回。
  事實及理由
壹、本訴部分：
一、原告主張：伊自民國92年1 月1 日起，擔任高雄市立聯合醫
    院（下稱聯合醫院）泌尿科主任，而被告於91年12月間，即
    在聯合醫院婦產科擔任門診護士，於92年3 月間經訴外人甲○○之介紹，開始至泌尿科協助跟診，因此與伊結識，被告
    並於92年7 月間成為聯合醫院泌尿科體外震波碎石儀醫療合
    作契約廠商景高股份有限公司（下稱景高公司）派駐聯合醫
    院之技術員。被告明知伊並無對其為性騷擾之情事，竟於93
    年8 月23日，向聯合醫院申訴其自92年8 月間起即遭伊性騷
    擾，並於93年9 月間，陸續向蘋果日報、聯合報、中國時報
    對伊作如附表所示之不實指摘，而被告之申訴經聯合醫院於
    93年9月6日作成申訴不成立之決定後，被告於93年9月13日
    向高雄市政府性騷擾及性別歧視防治再申訴評議委員會（下
    稱市政府性騷擾再申訴委員會）提出再申訴，經市政府性騷
    擾再申訴委員會於93年10月11日將原評議決定撤銷，發回聯
    合醫院性騷擾及性別歧視申訴評議委員會（下稱聯合醫院性
    騷擾申訴委員會）再行處理，聯合醫院性騷擾申訴委員會又
    於93年12月13日評議申訴不成立，被告乃再次向市政府性騷
    擾再申訴委員會提出再申訴，該會於94年2月18日評議性騷
    擾案成立，並將原告所兼泌尿科主任職務解除且移付懲處，
    詎被告又於94年2月25日向蘋果日報、中國時報、自由時報
    指訴遭伊為附表所示之性騷擾，伊因此經高雄市政府記一大
    過處分。被告上開故意誣指伊性騷擾之行為，致伊名譽嚴重
    受創，精神上痛苦萬分，爰依民法侵權行為之規定，請求被
    告賠償精神慰撫金新台幣（下同）200萬元，及為回復名譽
    之適當處分等語。並聲明求為判決：(一)被告應將附件一所示
    「道歉啟事」內容以13號字體刊登於蘋果日報、自由時報、
    中國時報、聯合報、民眾日報及民生報之全國版頭版1天。
    (二)被告應給付原告200萬元，及自起訴狀繕本送達翌日起至
    清償日止，按年息5%計算之利息。(三)上開第二項聲明部分，
    原告願供擔保，請准宣告假執行。
二、被告則以：原告自92年8 月起至93年7 月間，連續對伊為下
    述言語或肢體之性騷擾行為：(1)於92年8 月某日下午，在聯
    合醫院凱格爾治療室內，強行摟抱並強吻伊，(2)於92年9 月
    至93年7 月間，多次利用伊在泌尿科診間超音波室檢查病人
    時，進入超音波室，趁機碰觸伊身體，並以手摟伊腰部，(3)
    於伊在泌尿科診間上廁所故意開門進入騷擾，(4)於伊打公文
    時自背後托住伊脖子，或刻意碰觸其身體，(5)對伊表示「我
    這幾天都夢見有裸女在和我做愛」，或為其他言語性騷擾，
    (6)於92年9 月至93年7 月間，藉外出洽公名義，要求伊以機
    車搭載，並趁機於乘坐機車後座時，未經伊同意，以雙手碰
    觸伊胸部或摟腰。原告前開性騷擾之行為，已嚴重侵害伊身
    體性自主權，則伊向聯合醫院提出申訴、向市政府性騷擾再
    申訴委員會提出再申訴，以及向媒體投訴等行為，乃係其正
    當權利之行使，並無侵害原告名譽之故意等語置辯。並聲明
    求為判決：(一)駁回原告之訴。(二)如受不利判決，願供擔保請
    准宣告免於假執行。
三、兩造不爭執之事項及本件爭點：
  (一)兩造不爭執之事項
  1.原告自92年1 月1 日起，擔任聯合醫院泌尿科主任；而被告
    於91年12月間，即在聯合醫院婦產科擔任門診護士，於92年
    3 月間經訴外人甲○○之介紹，開始至泌尿科協助跟診，並
    於92年7 月間成為聯合醫院泌尿科體外震波碎石儀醫療合作
    契約廠商景高公司派駐聯合醫院之技術員。
  2.被告於93年8 月23日，向聯合醫院申訴其自92年7 、8 月間
    起即遭原告性騷擾，經聯合醫院於93年9 月6 日評議申訴不
    成立，被告不服，於93年9 月13日向市政府性騷擾再申訴委
    員會提出再申訴，經市政府性騷擾再申訴委員會於93年10月
    11日將原評議決定撤銷，發回聯合醫院性騷擾申訴委員會再
    行處理，聯合醫院性騷擾申訴委員會復於93年12月13日評議
    申訴不成立，被告乃再次向市政府性騷擾再申訴委員會提出
    再申訴，該會於94年2 月18日評議決定性騷擾案成立，並將
    原告所兼泌尿科主任職務解除且移付懲處，原告因而遭高雄
    市政府記一大過處分。
  3.被告於93年9 月間及94年2 月25日，陸續透過蘋果日報、聯
    合報、中國時報及自由時報指訴遭原告為附表所示之性騷擾
    行為。
  (二)本件爭點
  1.原告有無對被告為下列肢體或言語之性擾騷？
  (1)原告有無在聯合醫院凱格爾治療室內強行摟抱並強吻被告？
  (2)原告有無在聯合醫院超音波室內碰觸被告身體並以手摟被告
    腰部？
  (3)原告有無於被告上廁所時故意開門進入騷擾？
  (4)原告有無於被告打公文時從背後托住其脖子，或刻意碰觸其
    身體？
  (5)原告曾否對被告表示我這幾天都夢見裸女在和我做愛，或為
    其他言語性騷擾？
  (6)原告有無於乘坐被告騎乘之機車時，未經被告同意，碰觸被
    告胸部或摟腰？
  2.被告有無以不實事項向聯合醫院申訴暨向高雄市政府再申訴
    ？有無透過平面媒體對被告為不實指控？
  3.原告請求被告登報道歉並賠償精神慰撫金，有無理由？
四、原告有無在聯合醫院凱格爾治療室內強行摟抱並強吻被告？
  (一)被告主張原告於92年8月間某日下午，在聯合醫院凱格爾治
    療室內，強抱及強吻伊，經伊抗拒且表明不悅，原告立即道
    歉，並於嗣後贈送伊1條項鍊致歉乙節，為原告所否認。查
    被告於93年9 月21日市政府性騷擾再申訴委員會第一次訪談
    時指陳：原告92年8 月間，在凱格爾治療室內對我做出摟抱
    及親吻的動作，當時我推開他並表示我不喜歡別人碰觸我的
    身體，原告也馬上道歉，並保證以後不會再犯，且於事發2
    至3 日內送我一條珍珠項鍊，我有拒絕，但原告說這是他道
    歉的禮物，這件事我只有告訴友人丁○○，禮物也交給丁○○保管等語（該會卷宗第3 、9 頁），惟證人即被告友人乙○○卻證述：被告於93年5 、6 月間向我反應遭原告強抱並
    強吻等語（本院卷(二)第161 、162 頁），而證人丁○○則證
    稱：被告向我抱怨遭原告強吻後，有將原告贈送的項鍊交給
    我保管，該項鍊本身是白金色，墜子是白色的等語（本院卷
    (二)第124 頁），是以原告指稱於遭被告強吻及強抱後，被告
    致贈珍珠項鍊1 條，且此事僅告知丁○○等情，與證人丁○○所證原告致贈之項鍊是白金色乙節，及證人乙○○所述被
    告曾向其反應遭原告強抱及強吻等語並不相符，則被告指訴
    是否可信，已有疑問；佐以被告於市政府性騷擾再申訴委員
    會調查時提出原告所贈項鍊之照片，其外包裝清楚顯示「JU
    ST.I」字樣（該會卷宗第113頁），而原告固承認有至JUST.
    I網站購買戒鍊贈與被告，惟稱係因聽聞被告失戀心情不佳
    ，方於92年6月間購買該項鍊贈與被告等語，並提出電子郵
    件1份為憑（本院卷(二)第24頁），觀諸該電子郵件記載原告
    於92年6月14日訂購戒鍊組1組，是該項鍊購買之時間，早在
    被告指稱遭原告強抱及強吻前，而非在事發後，衡情被告殊
    無可能在事發前即將該項鍊購入，由是益徵被告前揭指訴顯
    非實在。
五、原告有無在聯合醫院超音波室內碰觸被告身體並以手摟被告
    腰部？
  (一)被告主張原告曾在聯合醫院超音波室內碰觸伊身體並以右手
    摟其腰部乙情，係援引證人丁○○、乙○○之證詞為據。查
    證人乙○○於市政府性騷擾再申訴委員會第一次訪談時證稱
    ：被告曾於93年6月間告訴我，原告在超音波室對其為摟抱
    之動作，我在經過超音波室時，在布幕間隙看到確有其事，
    原告一手指導被告如何操作超音波檢查，另一手摟著被告的
    腰，被告每每躲到靠近牆邊等語（該會卷宗第31頁），於該
    會第二次訪談及本院準備程序時則改稱：超音波室之布簾如
    果拉起來，只有換藥車處有間隙，我於93年5、6月間得知被
    告遭騷擾後，有空就會刻意走過去看，我看見被告一隻手在
    病人身上，另一隻手在操作超音波，原告摟住被告腰部，這
    種情形我看過3、4次，被告出來時臉很臭等語（該會卷宗第
    79 頁、本院卷(二)第160至166頁），則乙○○先證述其經過
    超音波布幕間隙時，看見原告一手操作超音波，另一手摟住
    被告等語，嗣改稱係刻意走至靠牆邊換藥車處之布幕縫隙，
    看見被告為病人操作超音波，而原告則摟住被告腰部等情，
    其前後所述並不一致；且觀諸超音波室之現場照片（該會卷
    宗第122頁），室內除換藥車與超音波及病床係併排靠牆外
    ，其餘空間均未靠牆，而依正常操作超音波之站立位置，操
    作者之右側是病床，左側及後方會拉上布幕，操作者並無法
    靠近牆邊，是以乙○○所指被告躲到牆邊乙情亦不可能存在
    ；況且乙○○於聯合醫院訪談時證述：被告在做超音波時，
    原告的手扶住被告腰際，且身體貼近被告，因為每次都從背
    後看到，所以無法看到被告之表情是否不悅等語（本院卷(二)
    第107、108頁），惟換藥車與布幕間之縫隙是在牆邊，乙○○若從牆邊之縫隙往超音波室內探看，應係與操作超音波之
    被告正面斜向相對，殊無可能看見被告背面，是以乙○○前
    揭證述互相矛盾且顯有瑕疵，應不可信。
  (二)次以，證人丁○○雖於本院審理中證稱：我曾至聯合醫院接
    受原告實施腹腔鏡手術，手術後某天中午我至聯合醫院找被
    告，由被告幫我照超音波，但原告卻於中途闖入，用右手摟
    住被告腰部，被告有閃躲等語（本院卷(二)第123、125頁），
    惟自被告正式至泌尿科跟診後之92年7月起至93年6月份止，
    原告平均門診人次高達79.5人，此有聯合醫院泌尿科原告平
    均看診人次表存卷可憑（本院卷(二)第89頁），而依聯合醫院
    電腦預約制度之設計，自第38號起之預約患者，預約系統即
    通知應於上午11時30分前到診間候診（詳本院卷(二)第263至
    266 頁之門診掛號單），故於丁○○所謂之中午時分，原告
    門診約有30餘人在外候診，於此情形下，原告理應無暇進入
    超音波室騷擾被告，何況丁○○與被告關係密切，彼此以表
    姊妹相稱（本院卷(二)第123頁），衡情原告當不致於在與被
    告熟識之丁○○面前騷擾被告，形同為被告存留人證，是丁○○所言顯然不實且違反常理，亦無足取。據上，被告指稱
    原告在超音波室內碰觸其身體並摟住其腰部乙節，難信屬實
    。
六、原告有無於被告上廁所時故意開門進入騷擾？
  (一)被告稱原告於伊上廁所時，故意拿銅板開門進入騷擾等語，
    惟為原告所否認。查證人即聯合醫院泌尿科醫師壬○○於市
    政府性騷擾再申訴委員會第二次訪談中證述：我曾看見被告
    在上廁所時，原告去開廁所門，開門的情形至少有1次，敲
    門至少有2、3次，原告是躡手躡腳走到廁所敲門，有時會用
    類似銅板的物品開鎖，因廁所門外有布幔，我只看見原告上
    半身在布幔裡等語（該會卷宗第91頁），嗣於本院審理中證
    述：我記得有一次被告正在上廁所，原告事後來到診間，走
    到廁所前，我聽見廁所門喀一聲，覺得很驚訝，聽見被告大
    叫及東西掉在地上的聲音，原告當時整個人走入廁所，約10
    幾秒才出來等語（本院卷(二)第169至170頁），是壬○○先稱
    原告上半身在布幔裡，後改稱原告於打開廁所門後整個人走
    進去廁所，約10幾秒才出來，其前後所述已相歧異；況依其
    後者所言，當時其亦同在診間，要謂原告於尚有他人在場之
    情況下，公然走入被告如廁之廁所，顯然有違常情，而難置
    信。基此，堪信壬○○所述原告於被告如廁時，開啟廁所門
    ，探身或走入其內各節，均存有重大疵累，應非屬實。
  (二)其次，證人即前聯合醫院泌尿科員工甲○○固於市政府性騷
    擾再申訴委員會第二次訪談中陳稱：我於下診後會去公廁上
    廁所，但被告憋不住，會去診間廁所上，所以她只好被整，
    我見過原告曾用類似鑰匙或銅板開廁所的門1、2次以上，沒
    看過原告整個人進去消失在布幔裡等語（該會卷宗第98至99
    頁），惟其於本院審理中進一步指明：我在泌尿科任職期間
    ，有看過被告上廁所時原告用銅板去開門，或是在門外敲撞
    ，但是都沒有把門打開，我用被整形容這件事，是指類似開
    玩笑的意思等語（本院卷(三)第47、48頁），可見甲○○僅有
    見過原告在被告上廁所時轉動廁所門鎖，並未見原告打開廁
    所門或進入廁所內，此益徵壬○○所述原告有探身或進入廁
    所，應屬子虛；而原告雖於被告上廁所時，有轉動廁所門鎖
    或敲撞廁所門之行為，然原告身為主管，於其旁尚有其他下
    屬見聞之情況下，猶出上開之舉，衡情當如證人甲○○所言
    ，係屬開玩笑之性質，而非基於騷擾被告之意甚明，且徵諸
    一般人之通常認知，同處被告此一情境者，或許感覺原告之
    舉動怪異或令人惱怒，然尚難認與性或性別有關，亦不致使
    人心生畏怖或感受冒犯，是原告上開舉措自與性騷擾行為有
    間。
  (三)基上，足認原告並無於被告如廁時，故意開門入內之行為，
    而其轉動門鎖、敲撞廁所門扇之舉動亦與性騷擾無涉。
七、原告有無於被告打公文時從背後托住其脖子，或刻意碰觸其
    身體？
  (一)被告指稱原告於其打公文時從背後托住其脖子，且刻意碰觸
    其身體等語，並舉照片1幀為證（本院卷(一)第103頁），而觀
    之該照片中戊○○之面露微笑、表情自然，並無不愉悅之情
    狀，甚且停格容讓他人拍照，可見此應係同事間笑鬧性之互
    動，且證人壬○○亦證述原告托住被告脖子只有這一次等語
    （本院卷(一)第103 頁），又衡以原告托住被告後頸之動作，
    客觀上亦未予人曖昧或與性、性別相關之觀感，是尚難執原
    告以手托住被告脖子為由，即逕認原告有對被告為性騷擾。
    雖證人壬○○另於本院證述：原告托住被告脖子當時，被告
    表情不是很高興，甚至還吼被告等語（本院卷(二)第168 頁）
    ，惟若果如此，被告何能面呈趣味，並由他人拍攝前揭照片
    ；況且，壬○○與被告曾於94年4 月25日凌晨3 時45分許，
    兩人赤裸共躺在聯合醫院泌尿科休息室之床上，經原告偕同
    友人撞見，並向聯合醫院提出檢舉，聯合醫院召開考績委員
    會後認檢舉屬實，將壬○○移請高雄市政府醫師懲戒委員會
    懲戒乙情，有聯合醫院函覆之訪談紀錄、考績委員會會議記
    錄、獎懲建議函存卷可稽（本院卷(一)第221 至267 頁），而
    壬○○於本院準備程序中亦自承其於上述時地赤裸上身與被
    告共處一室等語（本院卷(二)第171 頁），職是，以壬○○與
    被告關係密切，本有偏頗之虞，其上開所述應無足採。
  (二)另證人乙○○雖證述原告在診間指導被告寫報告時，會靠著
    被告身體，且將手放在被告大腿上等語（本院卷(二)第162頁
    ），惟觀之被告未予爭執之診間配置圖（本院卷(二)第240至
    241頁），原告雖與被告比鄰而坐，但兩者間坐位距離並非
    十分接近，原告無法直接從其所坐位置伸手碰觸被告，況且
    被告於市政府性騷擾再申訴委員會第一次訪談時，從未指稱
    原告有撫摸其身體或碰觸其大腿（該會卷宗第3至12頁），
    是以乙○○前揭所證應係其穿鑿附會之詞，與事實不符，殊
    無可信。
  (三)至證人甲○○雖於市政府再申訴委員會調查小組第二次訪談
    中，提及原告曾對被告有撫肩的動作，但時間不長云云（該
    會卷宗第101 頁），惟其於本院審理中到庭證稱：我不記得
    有看過原告將手搭在被告肩上，也沒看過原告把手搭在被告
    肩上撫摸肩膀等語（本院卷(三)第48頁），可見甲○○於訪談
    中所述與事實不符，亦無足取。
  (四)據上，足認被告指訴原告於其打公文時藉機碰觸身體乙情，
    尚無可信，又原告固曾自被告背後托住其脖子，惟此係基於
    同事間開玩笑似之互動，被告並未因此感受不悅，且客觀上
    此行止亦不致使用產生與性或性別相關之感受，該舉動應不
    構成性騷擾。
八、原告有無對被告表示我這幾天都夢見裸女在和我做愛，或為
    其他言語性騷擾？
  (一)被告主張原告曾兩度口頭以：「我這幾天都夢見裸女在和我
    做愛」之詞，對伊實施言語上性騷擾，一次是與其獨處時，
    另一次是對其及乙○○陳述云云，而證人乙○○亦附合被告
    之主張，證述曾聽聞原告提及裸女之事等語。然查，證人乙○○於市政府性騷擾再申訴委員會第一次訪談中證述：原告
    於93年4 月以後，曾於用餐時在碎石室內對春梅、我及被告
    說過夢見與裸女做愛等語（該會卷宗第31、83頁），然於本
    院證述時則稱：原告是於93年5 、6 月間，對我及被告提及
    裸女之事，當時只有我及被告聽見等語（本院卷(二)第164 頁
    ），是以乙○○就原告陳述裸女乙事之時間、在場聽聞之人
    等細節，前後陳述不相一致；又乙○○於市政府性騷擾再申
    訴委員會訪談中進一步指述原告曾干涉其個人之性隱私，這
    些話顯示其心態不正常等語（該會卷宗第31頁），是以乙○○對原告之印象不佳，則其作證之證詞不利於原告，亦有可
    能，尚不得執其證述之內容逕認原告確有對被告為言詞性擾
    騷；佐以證人即景高公司技術員癸○○於市政府性騷擾再申
    訴委員會第一次訪談中證述：從未聽見原告講述裸女情事等
    語（該會卷宗第32頁），由是可見被告前揭指述並非可採。
  (二)何況，被告就原告生日時，伊曾與甲○○等同事共同集資購
    買威而柔贈與原告乙情並不爭執（市政府性騷擾再申訴委員
    會卷宗第6 頁），且證人甲○○亦證述：泌尿科內同仁相處
    彼此間常有互開玩笑的情形等語（本院卷(三)第49頁），則原
    告即便曾對被告講述與性有關之話語，亦應係因其等所處之
    工作人際間，對與性相關事物之態度傾向開放、寬鬆，其當
    無預期被告會因此感受冒犯或不受尊重，被告亦應不致因此
    而感受窘怖或遭騷擾之意甚明。
九、原告有無於乘坐被告騎乘之機車時，未經被告同意碰觸被告
    胸部或摟腰？
  (一)被告主張原告常要求伊騎乘機車搭載，而藉機碰觸伊胸部及
    摟腰等語，並提出證人即聯合醫院門診護士陳藝文為證。查
    陳藝文固證述：有一天我看到被告騎機車載原告，我跟在他
    們機車後面，看到原告手環住被告腰部，我問原告為何如此
    ，原告說他是經被告同意後，才有如此之環腰動作等語（本
    院卷(二)第59頁），惟陳藝文並未進一步向被告求證實情為何
    ，是尚難以陳藝文所述，即逕認原告有未經被告同意擅自摟
    腰之舉。又被告自承從92年9月至93年7月間，陸續以機車搭
    載原告，苟原告常有假藉搭機車之時機，恣意碰觸被告胸部
    或摟腰之行為，則被告何以仍一再以機車搭載之而不託詞拒
    絕？由有甚者，證人癸○○於本院準備程序中證述：原告本
    來是自己開車，但因為去大同醫院區或是有些地方停車不便
    ，所以就搭機車，且於93年2月至3月間，大同醫院區要舉行
    評鑑，所以兩造幾乎每天下午都會共乘機車過去大同醫院區
    ，我曾經問過被告，為何每次都要載原告一起過去，被告說
    她是要去扮演溝通橋樑的角色等語（本院卷(二)第76、77頁）
    ；而證人即泌尿科技術員己○○於聯合醫院性騷擾申訴委員
    會訪談中，亦證稱：我自己確實曾看到被告載原告，醫院櫃
    檯小姐曾問我，他們二位怎麼那麼好，候診室小姐亦有人看
    到被告載原告等語（本院卷(二)第110 頁）；且證人甲○○亦
    證述：曾有掛號室的人告訴我看見被告載原告，但被告向我
    表示這是掛號室的人亂傳，她跟原告並沒有怎樣，又被告在
    騎機車載原告外出前，常詢問科室同仁需否代為購買物品等
    語（市政府性騷擾再申訴委員會卷宗第102 頁、本院卷(三)第
    50 頁） ，可見兩造間互動良好，且被告亦不排斥與原告單
    獨相處，倘被告確受原告之性騷擾，理應有所防衛、抗拒或
    閃躲之行為，但由其仍持續以機車搭載原告，且於出發前會
    主動詢問同仁需否代為購物，於返回醫院仍正常工作，外觀
    上亦給人與原告交好之印象等情觀之，可見被告並未因搭載
    原告之事而感到不悅，是自難認原告有所違反被告意願，而
    對被告實施損害其人格尊嚴，或使其心生畏怖、感受冒犯之
    行為。
  (二)另者，雖證人乙○○於市政府性騷擾再申訴委員會調查小組
    第二次訪談中提及：被告曾問我是不是男生都不知道什麼叫
    做胸部，因為被告騎機車載原告時，原告都是將手擺在被告
    胸部下方，我對被告說這裏當然是胸部等語（該會卷宗第82
    頁），惟乙○○在接受該會調查小組第一次訪談之際，經訪
    談人員詢以被告騎機車載原告時，原告有無不雅、不該有之
    舉動，其竟答稱沒注意到等語（該會卷宗第31頁），則由乙○○於接受第一次訪談時完全未提及此事乙情觀之，可見其
    於第二次訪談中所言，應係事後附合被告之虛詞，殊無可信
    。至證人丁○○固於本院證述：被告說原告會求其她騎機車
    載她，再乘機摟她云云（本院卷(二)第123頁），惟此僅係片
    面聽聞自被告之陳述，丁○○並未親眼目睹此事，所述亦不
    足採。
  (三)承上，足認原告於被告騎機車附載時，尚無未經被告同意，
    而恣意攬腰、觸胸之行為，且被告亦無人格尊嚴受損或心生
    畏怖、感受冒犯之情事。
十、被告有無以不實事項向聯合醫院申訴暨向高雄市政府再申訴
    ？有無透過平面媒體對被告為不實指控？
    被告以遭原告性騷擾為由，向聯合醫院提出申訴暨向高雄市
    政府再申訴，又於93年9月間及94年2月25日，陸續透過蘋果
    日報、聯合報、中國時報及自由時報指訴遭原告為附表所示
    之性騷擾行為等情，此為兩造所不爭，堪信為真，惟本件原
    告並未對被告性騷擾，此已詳述如前，乃被告竟誣稱遭原告
    性騷擾，並透過媒體散佈此一足以損害原告名譽之事於眾，
    致原告之名譽受有重大損害，其所為構成侵權行為甚明。
十一、原告請求登報道歉並賠償精神慰撫金，有無理由？
  (一)按不法侵害他人之身體、健康、名譽、自由、信用、隱私、
    貞操，或不法侵害其他人格法益而情節重大者，被害人雖非
    財產上之損害，亦得請求賠償相當之金額。其名譽被侵害者
    ，並得請求回復名譽之適當處分，民法第195 條第1 項定有
    明文。又人格權遭遇侵害，受有精神上之痛苦，而請求慰藉
    金之賠償，其核給之標準，須斟酌雙方之身分、資力與加害
    程度及被害人之身分、地位與加害人之經濟情況等關係定之
    。本件被告故意向聯合醫院、高雄市政府誣指原告對其為性
    騷擾，且對平面媒體為不實指控，使原告之品德、聲譽、社
    會上一般評價受到嚴重貶損，侵害原告之名譽，則原告依前
    開規定，請求被告賠償其精神上損害並為回復名譽之適當處
    分，自屬有據，應予准許。
  (二)查原告係高雄醫學大學醫學研究所碩士，於事發前擔任聯合
    醫院泌尿科主任，現擔任聯合醫院醫師，每月收入約20萬元
    ，名下有房屋1棟、土地1筆及4筆投資，91、92、93年度綜
    合所得分別為517萬餘元、630萬餘元、535萬餘元；被告為
    美和技術學院二專畢業，現擔任護士，月收入約1萬9千元，
    名下僅有汽車1輛，91、92、93年度綜合所得各為24萬餘元
    、33萬餘元、31萬餘元等情，業據兩造分別陳明在卷（本院
    卷(二)第259頁），並有稅務電子閘門財產所得調件明細表附
    卷可稽（本院卷(一)第295至316頁），本院復斟酌原告享有一
    定之社經地位，因被告向聯合醫院、高雄市政府及平面媒體
    散佈不實之性騷擾指述，致其主任職務遭解除，且經高雄市
    政府記一大過，社會評價因此低落，名譽權嚴重受損，其精
    神上所受痛苦甚鉅等一切情狀，認原告主張之精神慰撫金應
    以150萬元為允洽，逾此範圍之請求尚非適當。
  (三)又關於回復名譽之方法，性質上亦屬損害賠償之回復原狀，
    其回復之方法及範圍自應斟酌妨害名譽之方法、名譽受損害
    之程度，為適當之處分。本件原告請求被告回復名譽之方法
    ，為將附件一所示「道歉啟事」內容以13號字體刊登於蘋果
    日報、自由時報、中國時報、聯合報、民眾日報及民生報平
    面媒體之全國版頭版1天，本院斟酌被告不實指摘原告對其
    性騷擾，造成原告名譽嚴重受損，認為原告上開請求尚屬妥
    適，應予准許。
十二、綜上所述，原告主張被告向聯合醫院、高雄市政府及平面媒
    體誣指遭其性騷擾，致其名譽致受損乙情，應堪採信，從而
    ，原告依據侵權行為之法律關係，請求被告給付150萬元，
    及自起訴狀繕本送達翌日即94年5月21日起至清償日止，按
    年息5%計算之利息，並將附件一所示「道歉啟事」內容以13
    號字體刊登於蘋果日報、自由時報、中國時報、聯合報、民
    眾日報及民生報平面媒體之全國版頭版1天，為有理由，應
    予准許；至逾此範圍之請求尚屬無據，應予駁回。
十三、兩造分別陳明願供擔保，就原告金錢請求之部分聲請宣告假
    執行或免為假執行，經核勝訴部分與法律規定相符，爰分別
    酌定相當之擔保金額宣告之；至原告敗訴部分，因其訴業已
    駁回，則其假執行之聲請即失所依據，應併予駁回。
貳、反訴部分
一、按被告於言詞辯論終結前，得在本訴繫屬之法院，對於原告
    及就訴訟標的必須合一確定之人提起反訴，民事訴訟法第25
    9條定有明文。而前開法條所稱反訴之標的與本訴之標的及
    其防禦方法有牽連關係者，乃指反訴標的之法律關係與本訴
    標的之法律關係兩者之間，或反訴標的之法律關係與本訴被
    告作為防禦方法所主張之法律關係兩者之間，有牽連關係而
    言。即舉凡本訴標的之法律關係或作為防禦方法所主張之法
    律關係，與反訴標的之法律關係同一，或當事人雙方所主張
    之權利，由同一法律關係發生，或本訴標的之法律關係發生
    之原因，與反訴標的之法律關係發生之原因，其主要部分相
    同，均可認兩者間有牽連關係。本件反訴原告於本訴審理中
    ，依據侵權行為及兩性工作平等法之規定，主張其遭反訴被
    告丙○○性騷擾受有精神上痛苦，而反訴被告聯合醫院為伊
    及丙○○之雇主，依法應負連帶賠償之責，其反訴標的之法
    律關係，與本訴作為防禦方法所主張之法律關係有牽連關係
    ，且無專屬他法院管轄或不得行同種訴訟程序之情形，則揆
    諸前揭法條，反訴原告提起本件反訴尚屬合法，應予准許。
二、次按當事人法定代理人其代理權消滅者，訴訟程序在有法定
    代理人承受其訴訟以前當然停止；又承受訴訟人，於得為承
    受時，應即為承受之聲明，民事訴訟法第170條、第175條第
    1項分別定有明文。查本件起訴後，反訴被告聯合醫院之法
    定代理人已變更為辛○○，其聲明承受訴訟（本院卷(二)第22
    8頁），核與前開規定相符，亦應准之。
三、反訴原告主張：反訴被告丙○○自92年8 月間起至93年7 月
    間止，連續對伊為上述性騷擾行為，侵害伊身體自主權情節
    重大，致伊受有精神上痛苦，伊自得請求丙○○賠償精神慰
    撫金200萬元並登報道歉；又伊雖受僱於景高公司，然經該
    公司派駐於反訴被告聯合醫院之泌尿科工作，受聯合醫院泌
    尿科主任丙○○之指揮監督，是聯合醫院應為伊實質上之雇
    主，伊於職行職務時遭受性騷擾，聯合醫院應與行為人丙○○就金錢給付部分連帶負責；退而言之，縱認聯合醫院並非
    伊之雇主，惟聯合醫院仍為丙○○之僱用人，其就丙○○利
    用職務上機會對伊為性騷擾行為，造成伊受有損害，亦應連
    帶負損害賠償責任。為此，爰依侵權行為及兩性工作平等法
    之規定提起反訴，並聲明求為判決：(一)丙○○應將如附件二
    所示「道歉啟事」以13號字體刊登於蘋果日報、自由時報、
    中國時報、聯合報及民眾日報、民生報等平面媒體之全國版
    頭版1 天。(二)反訴被告應連帶給付反訴原告200 萬元及自起
    訴狀繕本送達翌日起至清償日止，按年息5%計算之利息。(三)
    上開第二項聲明部分，原告願供擔保請准宣告假執行。
四、反訴被告丙○○辯以：伊並未對反訴原告為性騷擾等語；而
    反訴被告聯合醫院則以：反訴原告與反訴被告丙○○間之情
    愫互動，乃個人隱私之活動，應不屬性騷擾行為，退步言之
    ，縱認丙○○確有對反訴原告性騷擾，惟伊並非反訴原告之
    雇主，自無庸依兩性工作平等法負責，又性騷擾係屬丙○○
    之個人行為，與執行職務無涉，伊亦無庸對受僱人丙○○之
    行為負連帶賠償責任，況且反訴原告遲至93年8 月23日，始
    向伊投訴遭丙○○性騷擾，則反訴原告就本件損害之發生及
    擴大與有過失等語置辯。並均聲明求為判決：(一)駁回反訴原
    告之訴及假執行之聲請。(二)如受不利判決，願供擔保，請准
    宣告免為假執行。
五、經查，反訴被告丙○○並未性騷擾反訴原告乙情，業據本院
    認定如前，故反訴原告依侵權行為及兩性工作平等法之規定
    ，請求丙○○應將如附件二所示「道歉啟事」以13號字體刊
    登於蘋果日報、自由時報、中國時報、聯合報及民眾日報、
    民生報等平面媒體之全國版頭版1天，並請求反訴被告連帶
    給付反訴原告200萬元及自起訴狀繕本送達翌日起至清償日
    止，按年息5%計算之利息，為無理由，應駁回之；又反訴原
    告之訴既經駁回，其假執行之聲請亦失所依附，應併予駁回
    。
參、本件事證已臻明確，兩造其餘攻擊防禦方法及舉證，核與判
    決結果不生影響，本院自不予一一論列，併此敘明。
肆、結論：原告之訴為一部有理由，一部無理由，反訴原告之訴
    為無理由，依民事訴訟法第78條、第79條、第390 條第2 項
    、第392 條第2 項，判決如主文。
中    華    民    國    95    年    8     月    25    日
                  民事第一庭  審判長法  官  甯馨
                                    法  官  曾鴻文
                                    法  官  莊珮君
正本係照原本作成。
如不服本判決，應於送達後20日內，向本院提出上訴狀並表明上
訴理由，如於本判決宣示後送達前提起上訴者，應於判決送達後
10日內補提上訴理由書（須附繕本）。
中    華    民    國    95    年    8     月    25    日
                                    書記官  何明昌
  附件一
 ┌───────────────────────┐
 │ 道歉啟事                                     │
 │ 道歉人戊○○先前對於前高雄市立聯合醫院泌尿科 │
 │ 主任丙○○醫師所為性騷擾之指控，均非事實，對 │
 │ 於丙○○醫師及其家人因此不實指控所受之名譽損 │
 │ 害身心傷害，深感歉疚，特此登報澄清並表歉意。 │
 │                               道歉人：戊○○ │
 └───────────────────────┘
  附件二
 ┌───────────────────────┐
 │ 道歉啟事                                     │
 │ 道歉人丙○○於民國92、93年間在高雄市立聯合醫 │
 │ 院對戊○○為性騷擾行為，造成戊○○身心傷害， │
 │ 道歉人丙○○深感歉疚，特此登報道歉。         │
 │                               道歉人：丙○○ │
 └───────────────────────┘
  附表
┌──────┬────┬─────────────────────────────────┐
│時間（民國）│媒體名稱│戊○○指述內容                                                    │
├──────┼────┼─────────────────────────────────┤
│93年9月間   │蘋果日報│1.在運動治療室，遭丙○○強抱、強吻。                              │
│            │        │2.丙○○要求戊○○騎機車載他回家，從後方抱住戊○○胸部。          │
├──────┼────┼─────────────────────────────────┤
│93年9月2日  │聯合報  │1.戊○○在治療室打公文，丙○○突然抱住戊○○，親戊○○。          │
│            │        │2.丙○○常叫戊○○騎摩托車載他回家，故意抱者戊○○，用手碰戊○○胸│
│            │        │  部。                                                            │
├──────┼────┼─────────────────────────────────┤
│93年9月7日  │中國時報│1.丙○○在超音波操作時，對戊○○毛手毛腳。                        │
├──────┼────┼─────────────────────────────────┤
│94年2月25日 │蘋果日報│1.自91年8月起就對戊○○伸出鹹豬手，碰大腿、肩、托下巴、摟腰。     │
│            │        │2.丙○○對戊○○講「夢見裸女跟我做愛」。                          │
├──────┼────┼─────────────────────────────────┤
│94年2月25日 │中國時報│戊○○於92年8月底，在泌尿科診間被丙○○強吻擁抱。                 │
├──────┼────┼─────────────────────────────────┤
│94年2月25日 │自由時報│1.丙○○趁著旁無他人的時候強吻戊○○。                            │
│            │        │2.丙○○藉口要搭便車趁機摟戊○○。                                │
│            │        │3.丙○○在辦公室時也不時摸戊○○大腿、摟腰、捏她脖子。            │
│            │        │4.丙○○經常在戊○○上診間廁所時，猛敲門或偷偷打開廁所的門。      │
│            │        │5.丙○○對戊○○言語上騷擾。                                      │
└──────┴────┴─────────────────────────────────┘


司法院資訊處製作；財團法人民間司法改革基金會備份。
